【裁判字號】    94,訴,3619
【裁判日期】    950905
【裁判案由】    優惠存款
【裁判全文】
臺北高等行政法院裁定
                                     94年度訴字第03619號
原      告  甲○○
被      告  中央信託局股份有限公司
代  表  人  乙○○總經理）住.
上列當事人間因優惠存款事件，原告不服銓敘部中華民國94年11
月4日部訴決字第827號訴願決定，提起行政訴訟。本院裁定如下
︰
    主  文
原告之訴駁回。
訴訟費用由原告負擔。
    理  由
一、本件原告起訴後，被告中央信託局股份有限公司代表人變更
    為乙○○，經乙○○具狀聲明承受訴訟，經核並無不合，合
    先敘明。
二、按提起行政訴訟法第4條第1項之撤銷訴訟，須人民因中央或
    地方機關之違法行政處分，認為損害其權利或法律上之利益
    ，經依訴願法提起訴願而不服其決定者，始得向高等行政法
    院提起。而此所謂行政處分，依行政程序法第92條第1項規
    定係指行政機關就公法上具體事件所為之決定或其他公權力
    措施而對外直接發生法律效果之單方行政行為而言。如無具
    體行政處分存在，即屬欠缺提起撤銷訴訟之要件存在，行政
    法院應依行政訴訟法第107條第1項第10款後段不備其他要件
    駁回其訴。
三、經查，本件原告原係台電公司前公保被保險人，依「經濟部
    所屬事業人員退休撫卹及資遣辦法」第4 條第2 項規定，經
    台電公司以90年10月15日第000332號退休證明書，准其於90
    年10月31日退休。被告爰據以核付公保養老給付36個月，共
    計新台幣1,776,060 元在案，並於養老給付通知書備註欄註
    明：「本養老給付不得辦理優惠存款。」。嗣原告就系爭通
    知書備註欄中之註明不服，於94年3 月28日向經濟部提起訴
    願（同時提起訴願之另案有關退休部分，經經濟部以94年6
    月29日經訴字第09406161310 號訴願決定書決定不受理，原
    告不服，另案繫屬本院94訴02241 號案審理），案經經濟部
    以94年6 月22日經訴字第09406084300 號函、94年7 月11日
    經訴字第09406086340 函移銓敘部辦理。經銓敘部以94年11
    月4 日部訴決字第827 號訴願決定不受理，原告仍不服，遂
    提起本件訴訟。
四、原告起訴主張略以：台電公司隱瞞銓敘部84年9 月6 日八四
    台中特四字第11906516號函、84年10月5 日八四台中特四字
    第1199964 號函，及未依勞動基準法第84條辦理退休，致原
    告失去可選擇適用公務人員退休法辦理退休之權利，且未於
    退休證明書註明養老給付得辦理優惠存款，侵害原告法律保
    障之權利，銓敘部為公務員退休及保險之主管機關，依法應
    對前述事實予以審理，就違法部分作出決定，銓敘部竟將該
    案移送中央信託局股份有限公司辦理，中央信託局股份有限
    公司自然無法律依據處理前述違法事宜，但由銓敘部之決定
    書認為：「中信局僅就公保被保險人或受益人請領現金給付
    案案件為准駁之處分；至於公保養老給付優惠存款，因非屬
    公教人員保險之給付項目，自係由各該退休核定機關（構）
    於核定退休案時併為相關之處分。」及中央信託局股份有限
    公司訴願答辯書稱：「查訴願人係由台電公司依照經濟部所
    屬事業人員退休撫卹及資遣辦法第2 章第4 條2 項規定，核
    定於90.11.1 退休生效，該退休證明書所載退休適用條款既
    不符合前開優惠存款要點之條件，且未註明訴願人公保養老
    給付得辦理優惠存款．．，業可確定台灣電力股份有限公司
    為原處分機關，處理本公保養老給付案違背法律規定，未於
    退休證明書中依法註明養老給付得辦理優惠存款，造成原告
    之財物損失，自應負起全部行政責任及損害賠償責任。原告
    於94.3.28 向經濟部提起訴願並無錯誤，經濟部將本案移送
    銓敘部審理不無轉移焦點；混淆案情之情事云云。
五、按公教人員保險法第3 條規定：「本保險包括殘廢、養老、
    死亡及眷屬喪葬四項。」第12條規定：「被保險人在保險有
    效期間，發生殘廢、養老、死亡、眷屬喪葬四項保險事故時
    ，予以現金給付；其給付金額，以被保險人當月保險俸（薪
    ）給為計算給付標準。」，同法施行細則第44條第1 項規定
    ：「被保險人或其受益人請領各項給付，應依照本細則之規
    定，填具請領書及收據，並檢附有關證明文件，送由要保機
    關審核屬實，並加蓋印信後，轉送承保機關核辦。」是以，
    被告中信局（公教人員保險之承保機關）僅得就公保被保險
    人或受益人請領現金給付案件為准駁之處分；至於公保養老
    給付優惠存款部分，非屬公教人員保險之給付項目，依退休
    公務人員公保養老給付金額優惠存款要點第4點「退休公務
    人員儲存公保養老給付金額，應憑銓敘部核發之退休金證書
    ．．辦理。」第5點「本要點未規定事項，依退休公務人員
    一次退休金優惠存款辦法之規定辦理。」，退休公務人員一
    次退休金優惠存款辦法第9條「受理存款機關於退休人員申
    請存款時，應憑銓敘部填發之退休金證書，查驗辦理。」等
    規定，係由各該退休核定機關（構）於核定退休案時，於核
    定之退休金證書內為相關之處分，本件被告中信局為受理存
    款機關，需憑銓敘部或退休核定機關（構）填發之退休金證
    書，查驗辦理。本件原告退休時，非依公務人員退休法退休
    ，而係依經濟部所屬事業人員退休撫卹及資遣辦法退休者，
    有台電公司核發之退休證明書附卷可稽，是以原告退休時，
    應由台電公司於退休證明書內為得否辦理優惠存款之核定。
    因此，本件被告於養老給付通知書備註欄所為「本養老給付
    不得辦理優惠存款」之文字，並非有權核定機關所為之行政
    處分，其僅係重申退休核定結果（未載明得辦理優惠存款）
    ，並避免相關人員作業錯誤之觀念通知，核非屬行政處分。
    原告對於非行政處分提起撤銷訴訟，依首揭之說明，應以裁
    定駁回之。又原告於90年10月間已知悉其公保養老給付不得
    辦理優惠存款，惟遲至94年3 月間始提出訴願，亦已逾訴願
    法第14條、第57條所定救濟期間。至於原告所稱「台電公司
    為原處分機關，處理本公保養老給付案違背法律規定，未於
    退休證明書中依法註明養老給付得辦理優惠存款」部分，未
    經經濟部移送銓敘部審理（按經濟部94年6 月22日經訴字第
    09406084300 號函及94年7 月11日經訴字第09406086340 函
    僅將「中信局養老給付通知書部分」移銓敘部辦理），非本
    件原訴願決定審理範圍，本院無從審理。
六、另原告聲請將本案與本院百二股94訴02241 號案併案審理部
    分，按「分別提起之數宗訴訟係基於同一或同種類之事實上
    或法律上之原因者，行政法院得命合併辯論。」行政訴訟法
    第127 條第1 項固定有明文規定，惟分別提起之數宗訴訟，
    縱係基於同一或同種類之事實上或法律上之原因者，是否命
    合併辯論法條係賦予行政法院視案件情節裁量之。原告併案
    審理之請求，因本件原告之訴為不合法，無辯論程序，即無
    併案審理之必要，均附此敘明。
據上論結，本件原告之訴為不合法，依行政訴訟法第107 條第1
項第10款、第104 條、民事訴訟法第95條、第78條，裁定如主文
。
中    華    民    國    95    年    9   月   5    日
                        第六庭審判長法  官  黃清光
                                    法  官  陳鴻斌
                                    法  官  曹瑞卿
上為正本係照原本作成。
如不服本裁定，應於送達後10日內向本院提出抗告狀（須按他造
人數附繕本）。
中    華    民    國    95    年    9   月   5    日
                                    書記官  林苑珍


司法院資訊處製作；財團法人民間司法改革基金會備份。
